【裁判字號】    98,台上,670
【裁判日期】    980212
【裁判案由】    殺人未遂
【裁判全文】
最高法院刑事判決              九十八年度台上字第六七０號
上  訴  人  甲○○
選任辯護人  陳鴻飛律師
上列上訴人因殺人未遂案件，不服台灣高等法院中華民國九十七
年十一月二十六日第二審判決（九十七年度上訴字第五二九八號
，起訴案號：台灣板橋地方法院檢察署九十七年度偵字第一六七
０六號），提起上訴，本院判決如下：
    主  文
上訴駁回。
    理  由
按刑事訴訟法第三百七十七條規定，上訴於第三審法院，非以判
決違背法令為理由，不得為之。是提起第三審上訴，應以原判決
違背法令為理由，係屬法定要件。如果上訴理由書狀並未依據卷
內訴訟資料，具體指摘原判決不適用何種法則或如何適用不當，
或所指摘原判決違法情事，顯與法律規定得為第三審上訴理由之
違法情形，不相適合時，均應認其上訴為不合法律上之程式，予
以駁回。本件上訴人甲○○經第一審判處殺人未遂罪刑（量處有
期徒刑），其不服提起第二審上訴，原判決以上訴人未依據卷內
訴訟資料或提出新事證，具體指摘第一審判決認事用法或量刑有
何違法或不當之處足以構成撤銷之具體事由，上訴未敘述具體理
由，因認其第二審上訴不合法律上之程式，不經言詞辯論，逕以
判決駁回，已詳敘憑以論斷之理由，從形式上觀察，並無違背法
令之情形。上訴意旨略以：(一)、上訴人於原審上訴理由已敘明「
無傷害之心」，乃具體表明主觀上無殺人故意為上訴理由，原判
決將「非具體理由」擴張解釋相當刑事訴訟法第三百六十七條前
段明定之「未敘述理由」，有違法律規定。又原判決對上訴人無
殺人犯意之上訴要旨何以非屬上訴理由，未載明理由，有理由不
備之違法。(二)、上訴人所涉係強制辯護案件，於原審辯護人未及
協助上訴人獲致適當辯護下，原審率予駁回上訴，顯然剝奪上訴
人權益云云。惟查：(一)、不服地方法院之第一審判決而上訴者，
應向管轄第二審之高等法院為之。第二審上訴書狀應敘述具體理
由，第二審法院認為上訴書狀未敘述理由者，應以判決駁回之。
刑事訴訟法第三百六十一條第一項、第二項、第三百六十七條前
段分別定有明文。所謂不服第一審判決之具體理由，必係依據卷
內既有訴訟資料或提出新事證等客觀上構成應予撤銷之具體事由
，指摘或表明第一審判決有何採證認事用法或量刑有何違背比例
及罪刑相當原則等足以影響判決本旨之不當或違法，始克當之；
倘未依上揭意旨指出具體事由，僅泛言第一審判決認定事實錯誤
、違背法令、量刑失入，皆與第二審上訴制度旨在請求第二審法
院撤銷、變更第一審不當或違法之判決，以實現個案救濟之立法
目的有違。又揆諸刑事訴訟法第三百六十一條、第三百六十七條
規定之文義及立法意旨，僅於「上訴書狀未敘述上訴理由」之情
形，為保障上訴人之權益，始有命補正之問題。至於上訴書狀有
無敘述理由，第一審法院僅作形式上之審查，如上訴書狀形式上
已敘述不服原判決之意旨者，即與未敘述上訴理由之情形有別，
無庸再命補正；亦即如上訴書狀已敘及理由，無論內容具體與否
，不生再命補正之問題，第二審法院即應就其理由是否具體，為
實體之審理及判斷；如認其上訴書狀雖記載理由，但並未具體敘
述時，則無須再命補正，可逕認其上訴不合法，以判決駁回之。
卷查，本件上訴人不服第一審判決提起第二審上訴，泛以其係初
犯，無傷害之故意，亦未強搶任何財物，所攜刀械並未使用，犯
後已與被害人和解，請求給予自新機會等語為指摘，有其刑事上
訴書狀足稽（見原審卷第十、十一頁）。依前揭說明，上訴人已
敘述不服第一審判決之理由，毋庸再命補正，第二審法院即應就
其理由是否具體，為實體之審理及判斷。原判決以第一審已詳敘
認定事實所憑證據、理由及量刑之輕重，係屬事實審法院得依職
權自由裁量之事項，茍於量刑時，已依行為人之責任為基礎，並
斟酌刑法第五十七條各款所列情狀，而未逾越法定範圍，又未濫
用其職權，即不得遽指為違法。本件第一審量刑時，已審酌上訴
人僅為圖謀被害人之財物，即以勒頸方式行兇，致被害人身心受
戕害，對社會治安危害甚大，惡性非輕，惟素行良好，智識程度
為國中畢業，因照顧身心障礙母親經濟壓力致欠缺思慮，及上訴
人犯後坦承部分犯行之態度，並與被害人達成和解等一切情狀，
已就刑法第五十七條揭示之各種量刑條件妥為斟酌，難謂有何違
法失當之處，上訴人之上訴意旨猶泛稱係初犯，無傷害之故意，
亦未強搶任何財物，所攜刀械未使用，又已和解，請予自新云云
，難謂已敘明具體理由，因認上訴人在第二審之上訴，未敘述具
體理由，駁回其在第二審之上訴，核於上揭規定無違，難謂有擴
張適用刑事訴訟法第三百六十七條規定之違法。(二)、原判決既屬
刑事訴訟法第三百六十七條之判決，依同法第三百七十二條之規
定不經言詞辯論為之，上訴意旨徒執原審辯護人未及使上訴人獲
致適當之辯護，指摘原判決違背法令，非適法之第三審上訴理由
。其上訴不合法律上之程式，應予駁回。
據上論結，應依刑事訴訟法第三百九十五條前段，判決如主文。
中    華    民    國  九十八  年    二    月   十二   日
                      最高法院刑事第十二庭
                          審判長法官  石  木  欽
                                法官  洪  佳  濱
                                法官  呂  丹  玉
                                法官  段  景  榕
                                法官  王  居  財
      本件正本證明與原本無異
                                      書  記  官
中    華    民    國  九十八  年    二    月   二十   日
                                                      K


司法院資訊處製作；財團法人民間司法改革基金會備份。
